【裁判字號】    92,交上易,518
【裁判日期】    921128
【裁判案由】    過失致死
【裁判全文】
臺灣高等法院刑事判決                          九十二年度交上易字第五一八號
    上  訴  人
    即  被  告  乙○○
右上訴人因過失致死案件，不服臺灣板橋地方法院九十二年度交易字第三六三號，中
華民國九十二年八月二十日第一審判決（起訴案號：臺灣板橋地方法院檢察署九十二
年度偵字第二七三號），提起上訴，本院判決如左：
    主  文
上訴駁回。
    事  實
一、乙○○於民國（下同）九十一年十月二十七日晚上十時四十分許，駕駛車牌號碼
    ＫＹ－八二九二號自用小客車，沿臺北縣鶯歌鎮○○○路由南向北行駛，行經臺
    北縣鶯歌鎮○○○路、中正一路二一一巷與中山路之交岔路口時，原應注意汽車
    行駛至交岔路口，轉彎車應讓直行車先行，且汽車行進中，駕駛人應注意車前狀
    況，隨時採取必要安全措施，而依當時情形又無不能注意之情事，竟疏於注意，
    未留意前方車況，而貿然於該路口左轉，欲進入臺北縣鶯歌鎮○○路往桃園方向
    行駛；適有甲○○（經原審判處有期徒刑伍月，緩刑貳年確定）騎乘車牌號碼Ｆ
    ＵＩ｜六三○號重型機車附載張雅莉，由臺北縣鶯歌鎮○○○路二一一巷出來，
    沿中正一路對向駛至，亦未注意車前狀況，見乙○○駕駛之ＫＹ｜八二九二號自
    用小客車斜跨路中時，雖緊急煞車仍閃避不及，其所騎乘之上開重型機車失控倒
    地，倒地滑行後撞擊乙○○所駕駛之上開自小客車，致甲○○受有手、腳輕微擦
    傷之傷害（甲○○受傷部分未據告訴），張雅莉則受有顱內出血之傷害，嗣張雅
    莉雖經送醫急救，迄同年十一月一日仍經臺大醫院醫師判定為腦死後，經家屬同
    意進行器官捐贈。
二、案經張雅莉之母丙○○訴由臺北縣政府警察局三峽分局報請臺灣板橋地方法院檢
    察署檢察官偵查起訴。
    理  由
一、訊據上訴人即被告乙○○矢口否認有任何過失犯行，辯稱：當時的狀況伊是靜止
    中要讓甲○○通過，是他直接插過來，而且他是轉彎車，並不是直行車；且當時
    依據伊的位置，因為有鐘塔擋住視線，所以沒有辦法看到甲○○他位置，伊只有
    聽到機車磨地的聲音而已云云。惟查
  (一)被害人張雅莉於前揭時地搭乘甲○○駕駛之ＦＵＩ｜六三○號重型機車，因與被
    告駕駛之ＫＹ｜八二九二號自用小客車發生車禍，受有顱內出血之傷害經送急救
    乙節，業據被告乙○○及原審同按被告甲○○供陳在卷，復有臺北縣政府警察局
    三峽分局製作之道路交通事故調查報告表乙件、臺北縣警察局三峽分局道路交通
    事故補充資料表乙件、臺北縣政府警察局北縣警交字第Ｃ00000000號舉
    發違反道路交通管理事件通知單乙紙、財團法人恩主公醫院九十一年十月三十日
    甲種診斷證明書乙紙、肇事現場及車損照片共二十二幀等附卷可稽。又，被害人
    張雅莉雖經送醫急救，迄同年十一月一日仍經臺大醫院醫師判定為腦死，亦經臺
    灣板橋地方法院檢察署檢察官督同檢驗員相驗屬實，製有相驗筆錄、相驗屍體證
    明書、驗斷書各乙份在卷可憑，並有國立台灣大學醫學院附設醫院腦死檢查表乙
    份附卷可參。
  (二)被告乙○○於案發後在警詢中即供陳：案發地點標誌不明，標線不明確，故我才
    從圓環左側駛出待轉（欲左轉）；... 案發時，我車沿中正一路往樹林方向行駛
    ，至中山路、中正一路口時，欲左轉中山路，從圓環左側駛出，因而肇事等語（
    見相字第一二一五號卷第九頁、第十頁）。因之，本案被告駕車肇事實，係沿中
    正一路行駛至中山路、中正一路口時，欲左轉中山路，應可認定。
  (三)本案肇事地點鶯歌鎮○○○路、中正一路二一一巷、中山路路口，係一斜向交岔
    路口；中正一路係由西南往東北方向通過交岔路口，中山路則係由西往東方向，
    在本案交岔路口匯入中正一路；肇事時甲○○騎乘機車附載張雅莉，係由鶯歌鎮
    ○○○路二一一巷出來，沿中正一路由東北往西南方向行駛，有道路交通事故調
    查報告表所附現場圖及現場照片在卷可考（見相字第一二一五號卷第五頁，第十
    三頁至第二十三頁）。次查，臺北縣鶯歌鎮○○○路及中正一路二一一巷之交通
    號誌變化為同時相同，有臺北縣政府警察局三峽分局九十一年十二月二十七日峽
    警刑字第○九一口二五四一二號函附卷可證（見相字第一二一五號卷第六十八頁
    至第七十二頁）。再查，肇事時，被告係駕車沿中正一路行駛至中山路、中正一
    路口時，欲左轉中山路；而甲○○係騎乘機車附載張雅莉，係由鶯歌鎮○○○路
    二一一巷出來，沿中正一路由東北往西南方向行駛，已如前述；則當時雙方係對
    向行駛，遵行方向均為綠燈，亦毋庸置疑。
  (四)按汽車行駛至交岔路口時，轉彎車應讓直行車先行，道路交通安全規則第一百零
    二條第一項第六款前段定有明文。本件被告駕車自應注意上述道路交通安全規定
    ，又依附卷之上開道路交通事故調查報告表所載，本件肇事時、地之天候、路況
    皆良好，則肇事當時被告二人均無不能注意之情事，乃被告乙○○竟疏未注意，
    未遵守路權應讓直行車先行之規定，不注意車前況即貿然左轉，而斜向橫跨路中
    ；原審同案被告甲○○則因車速過快且未注意車前狀況，見乙○○駕駛之ＫＹ－
    八二九二號自用小客車斜跨路中時，雖緊急煞車仍閃避不及，其所騎乘之上開重
    型機車失控倒地，倒地滑行後撞擊乙○○所駕駛之上開自小客車，致被害人張雅
    莉受有顱內出血之傷害；則被告乙○○、甲○○之駕車失當行為，均有過失，自
    可認定。再依上開相驗結果，被害人確因本件車禍，顱內出血致死，則被告與原
    審同案被告甲○○二人過失駕車肇事行為，與被害人之死亡結果間，均具有相當
    因果關係，自係灼然可見。
  (五)再查，上開肇事地點有鐘塔擋住視線，不易看清對方來車，且道路設置標誌不完
    整易造成用路人誤闖，而於嗣後改善重新規劃，有現場圖可稽，然在視線不明及
    標誌不清之地點，本應更小心行車，現場路段雖有上述之不良因素，仍無解於被
    告乙○○過失致人於死之刑責。
  (六)另參諸上開道路交通事故調查表及肇事現場照片顯示，另一被告甲○○因閃避不
    及緊急煞車之煞車痕長達一點八公尺，又夾雜無數據斷斷續續之機車刮地痕數條
    ，可證原審同案被告甲○○當時行經上開交岔路口時車速過快，因緊急煞車失控
    打滑，先行倒地滑行後，始撞擊另一被告乙○○之上開自小客車，應可飪定；起
    訴書所載，係被告乙○○閃避不及，所駕駛之上開自小客車碰撞原審同案被告甲
    ○○所騎乘之上開重型機車乙節，核與現場情狀不符，併此敘明。
  (七)綜上所述，被告所辯各節均不足採；本案罪證明確，被告過失犯行已可認定。
二、核被告乙○○所為，係犯刑法第二百七十六條第一項之過失致人於死罪。
三、原審基此適用刑法第二百七十六條第一項、第四十一條第一項、第七十四條第一
    款、罰金罰鍰提高標準條例第一條前段、第二條之規定，並審酌被告乙○○之品
    行、素行、過失之程度，已與被害人家屬達成民事和解，有臺北市中山區調解委
    員會九十一年民調字第二八五號調解書乙紙附卷可稽等一切情狀，量處被告乙○
    ○有期徒刑肆月，並諭知易科罰金之折算標準，以參佰元折算壹日。另以被告未
    曾受有期徒刑以上刑之宣告，有本院被告全國前案紀錄表在卷足憑，其偶因過失
    罹犯本罪，犯後已與被害人家屬和解，受此科刑教訓之後，當知所戒慎而無再犯
    之虞，因認所宣告之刑以暫不執行為適當，併予宣告緩刑二年，以勵自新。其認
    定事實、適用法律及量處刑期均為妥適。被告上訴意旨否認有過失行為，並不足
    採，應予駁回。
據上論斷，應依刑事訴訟法第三百六十八條，判決如主文。
本案經檢察官田炳麟到庭執行職務。
中      華      民      國    九十二    年     十一     月    二十八    日
                              臺灣高等法院刑事第十二庭
                                  審判長法  官   劉  景  星
                                        法  官   陳  志  洋
                                        法  官   陳  博  志
右正本證明與原本無異。
不得上訴。
                                        書記官   陳  嘉  文
中      華      民      國    九十二    年     十二     月      一      日
附錄：本案論罪科刑法條全文
中華民國刑法第二百七十六條（過失致死罪）
因過失致人於死者，處二年以下有期徒刑、拘役或二千元以下罰金。
從事業務之人，因業務上之過失犯前項之罪者，處五年以下有期徒刑或拘役，得併科
三千元以下罰金。


司法院資訊處製作；財團法人民間司法改革基金會備份。
